臺灣高雄地方法院民事判決　九十三年度訴字第一六○四號
　　原　　　告　發卡科技股份有限公司
　　法定代理人　甲○○
　　訴訟代理人　阮文泉律師
　　被　　　告　康和租賃股份有限公司
　　法定代理人　丙○○
　　訴訟代理人　丁○○
右當事人間請求異議之訴事件，本院於民國九十三年九月二十一日言詞辯論終結，判
決如下：
    主      文
確認如附表所示機器為原告所有。
本院九十二年度執字第五○三二一號清償票款強制執行事件，就原告所有如附表所示
機器所為之強制執行程序應予撤銷。
訴訟費用由被告負擔。
    事實及理由
壹、程序方面：
一、按訴狀送達後，原告不得將原訴變更或追加他訴，但有被告同意之情形者，不在
    此限。被告於訴之變更或追加無異議，而為本案之言詞辯論者，視為同意變更或
    追加。民事訴訟法第二百五十五條第一項、第二項分別定有明文。查原告起訴時
    原以康和租賃股份有限公司（下稱「康和租賃公司」）高雄分公司為被告，嗣因
    康和租賃公司高雄分公司業據經濟部撤銷分公司登記，有被告提出之經濟部民國
    九十三年六月三日經授商字第○九三○一○九二八三○號函影本乙份在卷可稽，
    故於九十三年九月二十一日言詞辯論時變更被告為康和租賃公司，被告亦為同意
    （見是日言詞辯論筆錄），且為本案之言詞辯論，是原告變更被告為康和租賃公
    司，應予准許。
二、次按不變更訴訟標的，而補充或更正事實上或法律上之陳述者，非為訴之變更或
    追加，民事訴訟法第二百五十六條定有明文。本件原告起訴聲明：一確認本院九
    十二年度執字第五○三二一號清償票款強制執行事件就原告所有電子零件表面黏
    著機（日本PANASERT NM-2577C. S/N:6YH03558, Prod. No. KAAA-308, Ser.
    No. 6YH0 3558, 1996.12出廠）一套及泛用表面黏著機（日本PANASERT MPA-G1,
    Prod. No. KAAA-573, Ser. No. 73M00656, 1997.03出廠）一套為原告所有。二
    本院九十二年度執字第五○三二一號清償票款強制執行事件對上開機器所為之強
    制執行程序應予撤銷；嗣於本院審理中更正訴之聲明為：一確認如附表所示機器
    （下稱「系爭機器」）為原告所有。二前開強制執行事件就原告所有系爭機器所
    為之強制執行程序應予撤銷。經依職權調閱前開強制執行事件卷宗及現場勘驗系
    爭機器結果，足認原告此部分所為，核係更正其事實上之陳述，而未變更訴訟標
    的。是被告辯稱原告此部分為訴之變更，有礙其防禦及訴訟終結，且不同意變更
    云云（見九十三年九月七日言詞辯論筆錄），容有誤會。
三、又按第三人就執行標的物有足以排除強制執行之權利者，得於強制執行程序終結
    前，向執行法院對債權人提起異議之訴。強制執行法第十五條前段定有明文。查
    前開強制執行程序，因本院於九十三年八月十六日裁定停止執行程序尚未終結乙
    節，經依職權調閱前開強制執行卷宗及九十三年度聲字第一一七八號卷宗核閱屬
    實，是前開強制執行程序尚未終結，堪予認定。從而，原告於九十三年六月二十
    一日向本院提起本件訴訟，應屬合法，先此敘明。
貳、實體方面：
一、原告主張︰如附表所示機器原為訴外人中泰租賃股份有限公司（下稱「中泰租賃
    公司」）所有，因出租予訴外人財鑫科技股份有限公司（下稱「財鑫公司」）融
    資租賃使用，嗣因財鑫公司財務發生困難，無法履行與中泰租賃公司間之契約，
    中泰租賃公司即取回如附表所示機器，並仍放置在財鑫公司廠房內，再於九十一
    年一月二日，以新臺幣（下同）一百五十七萬五千元之價格出售予伊；詎料，被
    告以財鑫公司債權人身分，向法院聲請強制執行財鑫公司之財產，並查封系爭機
    器，伊具狀聲明異議請求撤銷執行程序，被告則否認伊之所有權，爰依強制執行
    法第十五條之規定，提起本件訴訟等情。並聲明︰如主文第一、二項所示。
二、被告則以︰原告所主張之機器與前開強制執行事件查封標的不同，查封標的均為
    Ｐａｎａｓｏｎｉｃ廠牌之高速機及泛用表面黏著機各乙臺，而原告所主張標的
    則均為Ｐａｎａｓｅｒｔ廠牌之泛用表面黏著機，且原告提出買賣契約係於九十
    一年一月二日所簽訂，不可能在簽約後，仍將機器放在財鑫公司達二年之久；又
    中泰租賃公司與財鑫公司間之租賃合約書，並未記載品名、型號，而財鑫公司開
    具給中泰租賃公司之統一發票上所載品名與查封標的不同；原告與中泰租賃公司
    間之買賣契約書附件照片所示電子零件表面黏著機背面盤架及相關位置，與查封
    鑑定報告No.3照片所示機器相同，而No.3所示機器已經撤封，如附表所示機器主
    體與盤架均為一體形成而無主從之分；又查封時，財鑫公司總經理陳錦禾在場並
    未爭執，且查封筆錄上亦無陳錦禾爭執之記載等語，資為抗辯。並聲明：駁回原
    告之訴。
三、按強制執行法第十五條所謂就執行標的物有足以排除強制執行之權利者，係指對
    於執行標的物有所有權、典權、留置權、質權存在情形之一者而言，最高法院著
    有四十四年臺上字第七二一號判例足資參照。查被告於九十二年十二月十一日，
    在高雄市楠梓加工出口區○○○路六號四樓財鑫公司廠房，指封如附表所示機器
    等情，業據本院依職權調取前開強制執行卷宗核閱無訛，並至現場勘驗無誤，製
    有九十三年九月十六日勘驗筆錄及照片四幀，另有鑑估估價師黃登輝出具之鑑估
    報告書「標的物外觀」照片四幀及原告於九十三年五月四日向本院執行處提出之
    民事陳報狀附件如附表所示機器照片五幀附於前開強制執行卷宗可稽，固堪認定
    。惟原告則主張如附表所示機器為其所有，是本件兩造間之爭點，厥為如附表所
    示機器之所有權人究係何人？茲析述如次：
  (一)經查，財鑫公司先於八十六年二月三日，將其所有如附表編號一所示機器設定動
    產抵押權予訴外人臺灣歐力士股份有限公司（下稱「歐力士公司」），契約訂立
    有效期間自八十六年一月二十日起至八十九年六月三十日止，並辦妥登記；再於
    同年四月十八日，以附條件買賣方式，向歐力士公司購買如附表編號二所示機器
    ，契約訂立有效期間自八十六年三月二十六日起至八十九年九月二十六日止，並
    辦妥登記；嗣於八十九年二月十一日，塗銷上揭動產抵押權及附條件買賣之動產
    擔保交易登記等情，有經濟部加工出口區管理處八十九年二月十四日經加處（八
    九）三商字第○○一三九九號函、經加處（八九）三商字第○○一四○○號函、
    八十六年二月三日經加處（八六）商字第○○一二六七號動產擔保交易登記通知
    單、八十六年二月十二日公告、動產擔保交易登記標的物明細表（動產抵押部分
    ）、動產擔保交易（動產抵押）登記證明書、動產抵押契約、八十六年四月十八
    日經加處（八六）商字第○○三九○四號動產擔保交易登記通知單、八十六年四
    月十八日公告、動產擔保交易登記標的物明細表（附條件買賣部分）、動產擔保
    交易（附條件買賣）登記證明書等各乙件附卷足憑，堪認財鑫公司至遲於八十六
    年二月三日、八十九年二月十一日，即取得如附表編號所示機器所有權。
  (二)次查，財鑫公司於八十九年二月十一日，以總價金一千一百七十二萬零八百八十
    六元之價格，將如附表編號所示機器出賣與中泰租賃公司；中泰租賃公司再於同
    年月十五日，與財鑫公司簽訂租賃合約書，將如附表所示機器出租與財鑫公司等
    情，亦有財鑫公司八十九年二月十一日開具統一發票、中泰租賃公司與財鑫公司
    間租賃合約書暨租賃物驗收證明書及黏貼標籤同意書、中泰租賃公司於八十九年
    二月十五日匯款至財鑫公司帳戶之華南商業銀行匯款回條聯各乙份在卷可稽，核
    與證人即財鑫公司承辦人員乙○○於本院結證情節（見九十三年九月七日言詞辯
    論筆錄頁三至四、九十三年九月十六日勘驗筆錄）相符。再查，中泰租賃公司與
    財鑫公司間之租賃合約書暨租賃物驗收證明書及黏貼標籤同意書上雖未記載租賃
    標的物之型號、製造號碼等特徵，而僅概括載明租賃標的物品名、數量、單位為
    電子表面黏著機、泛用表面黏著機各乙套，致租賃標的物為何？滋生疑義。惟自
    彼等間買賣而開立之統一發票記載買賣標的物參酌以觀，其中除載明買賣價金、
    數量外，關於品名欄部分記載為「電子零件表面黏著機PANASERT-MSH 2, NM-
    2577C」、「泛用表面黏著機PANASERT MPA-G1」，核與附表所示機器之品名、型
    號相同，已堪認買賣標的即為如附表所示機器；此外，參酌如附表所示機器所為
    之動產擔保交易登記標的物明細表，其中如附表編號一所示機器載為「標的物名
    稱︰電子零件表面黏著機，規格及型式︰NM-2577C, S/N: 6YH03558，製造廠商
    ︰日本松下電器，廠牌︰日本PANASERT，出廠年月日︰1996.12.」，如附表編號
    二所示機器則載為「標的物名稱︰泛用表面黏著機，規格及型式︰PANASERT,
    MPA-G1，製造廠商︰日本松下，廠牌︰日本PANASERT，出廠年月日︰1997.3.」
    等情相互以觀，益徵乙○○於本院證述情節應與事實相符。綜上，堪認中泰租賃
    公司與財鑫公司間租賃合約之標的物確為如附表所示機器至明。
  (三)末查，原告主張：伊與中泰租賃公司於九十一年一月二日簽訂買賣契約書，買受
    如附表所示機器乙節，亦據伊提出買賣契約書、支票及電子計算機統一發票等各
    乙份為證，已堪認定。至被告固辯以︰中泰租賃公司與原告間之買賣契約書附件
    照片所示機器與如附表所示機器外觀、形態及擺放位置，有諸多不一致之處，前
    者電子零件表面黏著機背面放置電子零件之盤架形態、相關擺放位置，與查封鑑
    定報告No. 3照片所示機器相同，而查封鑑定報告照片No. 3所示機器已經撤封；
    前者盤架之按鍵盤是直式外露型，如附表編號二所示機器盤架則為橫式上方內鑲
    型；前者盤架開啟門把置於中央，如附表編號二所示機器盤架開啟門把位置、樣
    式均不同；前者盤架下方祇有一個電源箱，如附表編號二所示機器盤架下方有二
    個電源箱；前者側面輸送帶下方有白色面板，如附表編號二所示機器則有；前者
    正面左側有紅色及藍色牌子，如附表編號二所示機器則無。前者泛用表面黏著機
    背面長條型盤架有四個玻璃罩，如附表編號一所示機器則有六個玻璃罩；前者盤
    架右下方電源箱沒有風扇，電線出入口在左下方；如附表編號一所示機器則有風
    扇，電線出入口在風扇上方，故上開兩者並不相同云云。惟查，如附表編號所示
    機器包括高速機及泛用機各一臺，實合為一套表面黏著設備；如附表編號所示機
    器背面之長條型盤架、直立型盤架，乃分別用以放置ＩＣ積體電路ＣＨＩＰ、電
    阻器及電容器等電子零件等情，為兩造所不爭執，並據證人即財鑫公司總經理陳
    錦禾於本院結證綦詳（見九十三年八月十一日言詞辯論筆錄、九十三年九月十六
    日勘驗筆錄），自堪認為真；又參酌如附表所示機器之鑑估報告書附件照片、本
    院九十三年九月十六日勘驗照片及原告與中泰租賃公司間之買賣契約書附件照片
    相互以觀，足徵如附表編號所示機器背面分別放置有長條型盤架暨電源箱一只及
    直立型盤架暨電源箱二只，顯與如附表編號所示機器主體相輔相成，堪認合為一
    套積體電路（即將電晶體、電容器、電阻器或其他電子元件及其間之連接線路，
    集積在半導體材料上或材料中，而具有電子電路功能之成品或半成品，積體電路
    電路布局保護法第二條第一款參照）製程之表面黏著設備，其盤架非與如附表所
    示機器主體形成同一之結構，至為明灼。準此，益徵陳錦禾結證稱︰盤架與電源
    箱均為活動式，可以共通使用，並與高速機及泛用機搭配使用等語（見九十三年
    九月十六日勘驗筆錄），應為信實。是被告執以︰如附表所示機器與其各該背面
    盤架緊密連結成一體，形成機體之正背二面而無主從之分云云，應屬推測之詞，
    難予採認。
  (四)職是之故，堪認原告確於九十一年一月二日與中泰租賃公司簽訂買賣契約書，向
    該公司買受如附表所示機器無訛。
四、綜上所述，原告既為如附表所示機器之所有權人，則伊依據強制執行法第十五條
    之規定，訴請確認如附表所示機器為原告所有；暨如主文第二項所示強制執行程
    序應予撤銷，核屬有據，應予准許。
五、本件判決之基礎已臻明確，兩造其餘攻擊防禦方法及舉證，核與本件判決之結果
    無影響，爰不一一論述，附此敘明。
據上論結，本件原告之訴為有理由，依民事訴訟法第七十八條，判決如主文。
中　　　華　　　民　　　國　　九十三　　年　　　十　　　月　　　八　　　日
~B民事第二庭法　官　劉定安
右為正本係照原本作成。
如不服本判決，應於送達後二十日內，向本院提出上訴狀並表明上訴理由，如於本判
決宣示後送達前提起上訴者，應於判決送達後十日內補提上訴理由書（須附繕本）。
中　　　華　　　民　　　國　　九十三　　年　　　十　　　月　　　八　　　日
~B      法院書記官　王壹理
~F0
~T54
┌───────────────────────────────────────────┐
│附表︰                                                                                │
├───┬─────┬──────────────────┬────┬────┬────┤
│編  號│  廠  牌  │    品                        名    │Ｍｏｄｅ│Ｐｒｏｄ│Ｓｅｒ﹒│
│      │          │                                    │ｌ  Ｎｏ│﹒  Ｎｏ│  Ｎｏ﹒│
│      │          │                                    │﹒      │﹒      │        │
├───┼─────┼──────────────────┼────┼────┼────┤
│一    │Ｐａｎａｓ│Ｐａｎａｓｅｒｔ—ＭＳＨ  ２        │ＮＭ—２│ＫＡＡＡ│６ＹＨ０│
│      │ｏｉｃ    │Ｆａｃｔｏｒｙ  Ａｕｔｏｍａｔｉｏｎ│５７７Ｃ│—３０８│３５５８│
│      │          │  Ｅｑｕｉｐｍｅｎｔ                │        │        │        │
├───┼─────┼──────────────────┼────┼────┼────┤
│二    │Ｐａｎａｓ│Ｐａｎａｓｅｒｔ—ＭＰＡ—Ｇ１      │ＮＭ—２│ＫＡＡＡ│７３Ｍ０│
│      │ｏｉｃ    │Ｆａｃｔｏｒｙ  Ａｕｔｏｍａｔｉｏｎ│５４７Ａ│—５７３│０６５６│
│      │          │  Ｅｑｕｉｐｍｅｎｔ                │        │        │        │
└───┴─────┴──────────────────┴────┴────┴────┘
